臺灣高等法院民事裁定
109年度抗字第25號
抗  告  人  羅錦章（羅曾鳳妹之繼承人）

            羅啓祐（羅曾鳳妹之繼承人）

            羅銘遠（羅曾鳳妹之繼承人）

            羅錦茂（羅曾鳳妹之繼承人）

            羅阿雲（羅曾鳳妹之繼承人）

視同抗告人  莊曾秋霞

            陳曾秋香  住○○市○○區○○街00巷0弄00號    曾秋
            桂    住○○市○○區○○路00巷00號  
            曾秋珠  
            曾秋菊  
            曾美惠即曾莞琳


            曾擧昌  

            曾舉星  


            曾羅金招
            曾聰明  
            曾聰國  
            曾聰吉  
            黃曾玉蘭
            曾玉梅  
            曾玉美  
            曾玉葉    住○○市○○區○○里0鄰○○00號   蘇瓊珠  
              住○○市○○區鎮○街00○0號   
            蘇瓊招  
            蘇品潔即蘇瓊鳳

            蘇瓊美  


            蘇琬婷  
            蘇偉誠    籍設台北市○○區○○○路0段000號0      
                    樓(臺北○○○○○○○○）

            蘇誌雄  
            蘇誌裕    住○○市○○區○○路0段000巷00弄0              00號                          
            蘇誌鵬  
            曾秀緣（於民國106年1月2日死亡）
                      原住○○市○○區○○○街00號2樓                   
上列抗告人因與相對人台新國際商業銀行股份有限公司間代位請
求分割遺產事件，對於中華民國108年10月15日臺灣桃園地方法
院102年度訴字第1210號所為裁定提起抗告，本院裁定如下： 
    主  文
抗告駁回。
抗告訴訟費用由抗告人負擔。
    理  由
一、本件相對人以訴外人即債務人曾寶珠（下稱曾寶珠）積欠其
    新臺幣（下同）81萬4194元借款債務，經臺灣臺北地方法院
    101年度訴字第3028號判決確定，曾寶珠之被繼承人曾雲錦
    （下稱曾雲錦）於民國81年3月8日死亡後，遺有如附表一所
    示之遺產（下稱系爭遺產），曾寶珠、抗告人之被繼承人羅
    曾鳳妹（下稱羅曾鳳妹）及原審被告甲○○○、乙○○○、庚○○、
    辛○○、壬○○、癸○○○○○○、巳○○、卯○○、辰○○○、丑○○、寅○○
    、子○○、午○○○、丁○○、丙○○、戊○○、宙○○、地○○、未○○○○○
    ○、宇○○、酉○○、申○○、戌○○、亥○○、天○○、己○○（下合稱
    甲○○○等26人）均為曾雲錦之繼承人而共同繼承系爭遺產，
    應繼分各如附表二「原法院認定之應繼分」欄所示，並於88
    年7月6日就系爭遺產辦妥繼承登記為其等公同共有。因曾寶
    珠怠於行使系爭遺產之分割請求權，相對人為保全借款債權
    ，於原法院以羅曾鳳妹及甲○○○等26人為被告，代位曾寶珠
    提起分割系爭遺產之訴，經原法院於103年2月26日判決相對
    人勝訴（下稱系爭判決），嗣原法院依抗告人之聲請，以系
    爭判決附表二所示己○○之應繼分「6分之1」有誤寫、誤算或
    其他類此之顯然錯誤，乃於108年10月15日裁定更正為「6分
    之2」（下稱原裁定），抗告人以原裁定計算之應繼分有誤
    ，提起抗告，甲○○○等26人雖未提起抗告，惟渠等與抗告人
    為曾雲錦之全體繼承人，就請求分割系爭遺產有合一確定之
    必要，其抗告效力應及於未提起抗告之同造當事人甲○○○等2
    6人，爰將之併列為視同抗告人。
二、抗告意旨略以：原裁定將系爭判決附表二漏未計算之共有比
    例6分之1部分，逕自分配予己○○，致原本應平均分配予伊各
    5分之1之比例，變成己○○1人取得6分之2部分，顯係誤算應
    繼分，應予廢棄，並將系爭判決附表二所示各繼承人之應繼
    分更正為如附表二「抗告人主張之應繼分」欄所示等語。
三、按判決如有誤寫、誤算或其他類此之顯然錯誤者，法院得依
    聲請或依職權以裁定更正；其正本與原本不符者，亦同，為
    民事訴訟法第232條第1項所明定。此之「顯然錯誤」，乃指
    判決中所表示者與法院本來之意思顯然不符者而言，所稱表
    示與意思不符，包括法院所「無」之意思，而於判決中誤為
    表示，或法院所「有」之意思，於判決中漏未表示或表示錯
    誤等情形在內。又養子女與養父母間及其親屬間之關係，除
    法律另有規定外，與婚生子女同；遺產繼承人，除配偶外，
    以直系血親卑親屬為第一順序繼承人，並以親等近者為先；
    第一順序之繼承人有於繼承開始前死亡者，由其直系血親卑
    親屬代位繼承其應繼分；同一順序之繼承人有數人時，按人
    數平均繼承；配偶有相互繼承遺產之權，其與直系血親卑親
    屬同為繼承時，其應繼分與他繼承人平均，民法第1077條第
    1項、第1138條第1款、第1139條、第1140條、第1141條前段
    及第1144條第1款分別定有明文。
四、經查：曾雲錦於81年3月8日死亡，曾呂義妹為其配偶，曾鵬
    搏、曾鵬展、蘇曾豆妹（於68年3月17日死亡，下合稱曾鵬
    搏等3人）為其與訴外人曾陳端妹（於35年5月25日死亡）所
    生之子女，羅曾鳳妹為其收養之養女，己○○為其與曾呂義妹
    共同收養之養女，蘇曾豆妹之繼承人即直系血親卑親屬為宙
    ○○、地○○、未○○○○○○、宇○○、酉○○、申○○、戌○○、亥○○及天
    ○○（下合稱宙○○等9人），有繼承系統表、戶籍謄本可稽（
    見原審卷一第122至123頁、第143至158頁），依上說明，曾
    呂義妹、曾鵬搏等3人、羅曾鳳妹及己○○為曾雲錦之全體繼
    承人，應繼分各為6分之1，並由宙○○等9人代位繼承蘇曾豆
    妹之應繼分。又曾呂義妹於82年5月14日死亡，己○○為其與
    曾雲錦共同收養之養女，有戶籍謄本可稽（見原審卷一第15
    3頁、第156頁；卷三第91頁），曾鵬搏等3人則非其所生之
    子女，羅曾鳳妹亦未經其收養，僅係曾雲錦收養之養女，且
    羅曾鳳妹之戶籍謄本記事欄亦僅記載係曾雲錦之養女，未記
    載養母為曾呂義妹，有戶籍謄本可稽（見原審卷一第123頁
    、第152頁、第157至158頁；卷三第90頁），故曾鵬搏等3人
    及羅曾鳳妹均非曾呂義妹之繼承人，曾呂義妹就系爭遺產之
    權利（應繼分6分之1）應由己○○1人繼承，則己○○就系爭遺
    產之權利應為6分之2（計算式：1/6＋1/6＝2/6）。系爭判決
    理由已敘明：「本院審酌原告主張此分割方案，與依應繼分
    比例維持分別共有之分割方案，對各繼承人利益均屬相當，
    核屬公平，爰就附表一所示遺產，准予裁判分割如主文第1
    項所示」（見系爭判決第5頁），顯然將系爭遺產按曾雲錦
    之全體繼承人各應繼分比例予以分割為分別共有，全體共同
    被告就系爭遺產按其應繼分定應有部分比例。則系爭判決附
    表二將己○○應有部分比例（即應繼分）誤植為6分之1，足生
    與法院真意相左之結果，原裁定將己○○之應有部分比例（即
    應繼分）更正為6分之2，於法並無不合。抗告意旨指摘原裁
    定不當，求予廢棄，為無理由，應予駁回。
五、據上論結，本件抗告人之抗告為無理由，爰裁定如主文。
中　　華　　民　　國　　109 　年　　1 　　月　　17　　日
                    民事第八庭    
                        審判長法  官  陳邦豪
                              法  官  古振暉
                              法  官  胡宏文
正本係照原本作成。
本裁定除以適用法規顯有錯誤為理由外，不得再抗告。如提起再
抗告，應於收受送達後10日內委任律師為代理人向本院提出再抗
告狀。並繳納再抗告費新臺幣１千元。
中　　華　　民　　國　　109 　年　　1 　　月　　17　　日
　　　　　　　　　    　　　　書記官  陳永訓

附表一：
編號 土    地    坐    落 地目 面 積 （㎡） 權利範圍 證   據   出   處  桃園縣龍潭鄉銅鑼圈段     1 494地號 林 536 27分之2 土地登記第二類謄本（見原審卷一第24至33頁）。 2 494-2地號    林 1045 27分之2 土地登記第二類謄本（見原審卷一第36至45頁）。 3 495地號    林 8185 27分之2 土地登記第二類謄本（見原審卷一第48至57頁）。 4 495-2地號    林 50 27分之2 土地登記第二類謄本（見原審卷一第60至69頁）。 5 495-4地號        林 150 27分之2 土地登記第二類謄本（見原審卷一第72至81頁）。 6 528地號        旱 970 27分之2 土地登記第二類謄本（見原審卷一第84至93頁）。 7 529地號  旱 2180 27分之2 土地登記第二類謄本（見原審卷一第94至102頁）。 8 529-2地號  旱 11 27分之2 土地登記第二類謄本（見原審卷一第105至114頁）。 

附表二：
編號 繼    承    人 原法院認定之 應   繼   分 抗告人主張之應    繼   分 證  據  出  處 1 甲○○○、乙○○○、庚○○、辛○○、壬○○、癸○○○○○○、巳○○、卯○○、曾羅金昭、曾寶珠 各60分之1 各50分之1 繼承系統表、戶籍謄本（見原審卷一第122頁、第124至133頁、第157頁；卷三第76至80頁）。 2 丑○○、寅○○、子○○、午○○○、丁○○、丙○○、戊○○  各42分之1  各35分之1 繼承系統表、戶籍謄本（見原審卷一第122至123頁、第168至179頁；卷三第81至85頁）。 3 宙○○、地○○、未○○○○○○、宇○○、酉○○、申○○、戌○○、亥○○、天○○  各54分之1  各45分之1 繼承系統表、戶籍謄本（見原審卷一第122頁、第143至151頁、第158頁；卷三第86至89頁）。 4 羅曾鳳妹 6分之1 5分之1 繼承系統表、戶籍謄本（見原審卷一第122頁、第152頁；卷三第90頁）。 5 己○○ 6分之2 5分之1 繼承系統表、戶籍謄本（見原審卷一第122頁、第153頁；卷三第91頁）。